【裁判字號】    95,易,1907
【裁判日期】    951222
【裁判案由】    毒品危害防制條例
【裁判全文】
臺灣高雄地方法院刑事判決              95年度易字第1907號
公  訴  人  臺灣高雄地方法院檢察署檢察官
被      告  乙○○
                    另案羈押在臺灣高雄看守所
上列被告因毒品危害防制條例案件，經檢察官提起公訴（95年度
毒偵字第7721號），本院改依簡式審判程序審理，判決如下：
    主  文
乙○○施用第二級毒品，累犯，處有期徒刑伍月，如易科罰金，
以新臺幣壹仟元折算壹日。扣案如附表所示之第二級毒品甲基安
非他命，沒收銷燬之。
    事  實
一、乙○○前因恐嚇案件，經本院以94年度簡字第5800號判決，
    判處有期徒刑5 月確定，於民國95年3 月27日易科罰金執行
    完畢。又曾因施用毒品案件，經本院以94年度毒聲字第2183
    號裁定送觀察、勒戒後，於94年11月8 日因無繼續施用毒品
    傾向釋放，並經臺灣高雄地方法院檢察署檢察官以94年度毒
    偵字第6337號為不起訴處分確定在案。詎仍不知戒絕毒癮，
    明知甲基安非他命經公告列為毒品危害防制條例第2 條第2
    項第2 款之第二級毒品，不得非法持有、施用，猶於前開觀
    察、勒戒執行完畢釋放後5 年內，基於施用第二級毒品甲基
    安非他命之犯意，自95年6 月間某日起，至95年8 月7 日夜
    間7 時55分許回溯24小時內之某時點止，在其位於高雄縣鳳
    山市○○路○段269 之10號2 樓之住處，以將第二級毒品甲
    基安非他命置於吸食器內燒烤吸食之方式，以1 星期施用約
    2 次之頻率，施用第二級毒品甲基安非他命多次。嗣於95年
    8 月7 日下午2 時40分許，經警持搜索票至其上開住處搜索
    ，扣得如附表所示、預備供其施用之第二級毒品甲基安非他
    命共5 包，因而知悉上情。
二、案經高雄市政府警察局移送臺灣高雄地方法院檢察署檢察官
    偵查起訴。
    理  由
一、按本件被告乙○○所犯係死刑、無期徒刑、最輕本刑為3 年
    以上有期徒刑以外之罪，其於準備程序就前揭被訴事實為有
    罪之陳述，經受命法官告知簡式審判程序之旨，並聽取其與
    公訴人意見後，本院認無不得或不宜改依簡式審判程序進行
    之處，爰依刑事訴訟法第273 條之1 第1 項、第284 條之1
    ，裁定本件由受命法官獨任進行簡式審判程序，合先敘明。
二、前揭犯罪事實，業據被告於本院審理中坦承不諱，且其前開
    為警查獲後，採集尿液送檢之檢驗結果，係呈施用第二級毒
    品甲基安非他命後所會產生之甲基安非他命陽性反應，有高
    雄市立凱旋醫院95年8 月14日第A00000000 號濫用藥物尿液
    檢驗報告在卷可稽，而扣案如附表所示之5 包物品，經高雄
    市立凱旋醫院鑑驗結果，確係第二級毒品甲基安非他命，有
    該院95年11月10日高市凱醫驗字第2696號濫用藥物成品檢驗
    鑑定書附卷可佐（上開被告以外之人於審判外所為之書面陳
    述，因本件已改行簡式審判程序，依刑事訴訟法第159 條第
    2 項之規定，應具有證據能力），則被告前開自白顯與事實
    相符，堪以採信。而被告前因施用毒品案件，經本院以94年
    度毒聲字第2183號裁定送觀察、勒戒後，於94年11月8 日因
    無繼續施用毒品傾向釋放，並經臺灣高雄地方法院檢察署檢
    察官以94年度毒偵字第6337號為不起訴處分確定在案等情，
    有臺灣高雄地方法院檢察署刑案資料查註紀錄表及臺灣高等
    法院被告前案紀錄表在卷可憑。綜上所述，被告於觀察、勒
    戒執行完畢釋放後，5 年內再犯施用第二級毒品甲基安非他
    命之犯行至明，本件事證明確，被告犯行堪以認定。
三、按甲基安非他命係毒品危害防制條例第2 條第2 項第2 款所
    稱之第二級毒品，故核被告所為，係犯該條例10條第2 項之
    施用第二級毒品罪。被告持有第二級毒品甲基安非他命後，
    進而施用，其持有之低度行為應為施用之高度行為所吸收，
    不另論罪。另按，刑事法若干犯罪行為態樣，本質上即具有
    反覆、延續實行之特質，則行為人若基於單一犯意，在密切
    接近之一定時、地，持續實行之多次該等犯罪行為，而依社
    會通念，於客觀上認為符合一個反覆、延續性之行為概念者
    ，於刑法評價上，即應僅成立一罪，學理上所稱「集合犯」
    即屬之。另判斷何種構成要件行為，可認符合上述概念，首
    先固應藉助文義解釋，惟當法條文義有所不明時，則須探究
    該犯罪處罰規範之目的為解釋，並參酌一般犯罪典型之實施
    型態予以綜合判斷。又並非所有構成要件之行為具有反覆實
    施之特質，即當然成立集合犯，而得評價為一罪，仍須行為
    人係基於單一犯意，在密切接近之一定時、地，持續實行之
    多次犯罪行為，而依社會客觀通念，認為符合一個反覆、延
    續性之行為概念，始得評價為一罪。因此，行為人之數次犯
    罪行為，在主觀上如係分別起意，或客觀上非係利用同一機
    會為之，在評價上即應成立數罪。由於毒品本具成癮性（毒
    品危害防制條例第2 條第1 項參照），施用者一經上癮，即
    難戒斷，在其主觀依賴毒品之心理下，須持續、密接施用毒
    品以解癮，再犯率高，否則難以承受毒癮發作之痛苦，是施
    用毒品行為，本質上具有反覆實施之行為特性，得成立集合
    犯甚明。再參以被告於偵訊中自承：約1 星期施用2 次甲基
    安非他命等語（見偵卷第17頁），是其施用毒品之間隔甚短
    ，顯係於密切接近之時間內多次施用毒品，而主觀上則當係
    基於單一犯意，而為該等多次施用第二級毒品甲基安非他命
    犯行，從而，其上開施用第二級毒品甲基安非他命犯行，應
    依集合犯論以一罪。被告有上述之前科紀錄，有前開臺灣高
    等法院被告前案紀錄表及臺灣高雄地方法院檢察署被告之刑
    案資料查註紀錄表在卷可稽，其受有期徒刑執行完畢，5 年
    內故意再犯本件最重本刑為有期徒刑以上之罪，為累犯，應
    依刑法第47條第1 項規定加重其刑。又被告雖曾於本案查獲
    後，向警方指認上開第二級毒品甲基安非他命係向「楊緒聖
    」、「林俊寬」所購得，然迄於本案宣判為止，尚未因被告
    前開供述而破獲毒品案件，業據承辦員警回覆本院明確，有
    本院公務電話紀錄在卷可稽，是本件尚無毒品危害防制條例
    第17條減輕其刑規定之適用，併予敘明。爰審酌被告經觀察
    、勒戒後，尚未能戒絕毒癮，足證前開保安處分措施實難矯
    治其惡性，惟念其犯後坦承罪行，態度良好，而所犯係為自
    戕行為，尚未對他人造成實害等一切情狀，量處如主文所示
    之刑，復參酌被告未因本件犯罪獲有不法利益乙情，諭知易
    科罰金之折算標準，以示儆懲。另被告前揭應論以實質上一
    罪之多次犯罪行為，其犯罪行為時間已跨越至95年7 月1 日
    修正公布施行之刑法後，則其此一實質上一罪之犯行，關於
    上揭累犯、易科罰金等規定之適用，即應依最後行為時之法
    律規定即修正後之刑法處斷（最高法院29年上字第3866號判
    例意旨可資參照），附此敘明。
四、如附表所示之扣案物品，確為第二級毒品甲基安非他命之事
    實，業如前述，而因鑑定單位一般係以傾倒之方式，將包裝
    袋內之毒品倒出而與包裝袋分離而稱重，必要時，輔以刮杓
    刮取袋內毒品，然無論依何種方式分離，包裝袋內均有極微
    量之毒品殘留，業經法務部調查局以93年3 月19日調科壹字
    第09300113060 號函釋在案，此為本院職務上已知之事實，
    足認前開空包裝袋，其內含有極微量第二級毒品甲基安非他
    命殘留而無法析離，應整體視為查獲之第二級毒品甲基安非
    他命，依毒品危害防制條例第18條第1 項前段之規定，諭知
    沒收銷燬之；至於鑑識耗損之第二級毒品甲基安非他命，既
    已滅失，爰不再行諭知沒收銷燬，併此敘明。
五、被告為上開施用第二級毒品犯行前約5 個月之95年1 月26日
    夜間6 時許回溯24小時內之某時點，為另起施用第二級毒品
    甲基安非他命犯行，經檢察官聲請以簡易判決處刑後，由本
    院於95年6 月29日，以95年度簡字第4052號判決，判處有期
    徒刑5 月在案，有該案判決書及臺灣高等法院被告前案紀錄
    表在卷足證。被告前開另案之施用第二級毒品甲基安非他命
    犯行，時間上雖與本件犯行相距非久，然其為該次施用第二
    級毒品甲基安非他命犯行後，至再犯本件施用第二級毒品甲
    基安非他命犯行期間，均未有其他施用第二級毒品甲基安非
    他命情形，業據其於本院審理中陳述明確（見本院95年12月
    12日準備程序筆錄），是其上開另案之施用第二級毒品甲基
    安非他命犯行，與本案之施用第二級毒品甲基安非他命犯行
    ，當係基於各別犯意而為，無何裁判上一罪或實質上一罪之
    關係，本院自得對被告本件犯行予以論罪科刑，併予敘明。
據上論斷，應依刑事訴訟法第273 條之1 第1 項、第284 條之1
、第299 條第1 項前段，毒品危害防制條例第10條第2 項、第18
條第1 項前段，刑法第11條、第47條第1 項、第41條第1 項前段
，判決如主文。
本案經檢察官甲○○到庭執行職務。
中    華    民    國    95    年    12    月    22    日
                  刑事第五庭    法  官 陳君杰
以上正本證明與原本無異。
如不服本判決，應於判決送達後10日內，向本院提出上訴狀。
中    華    民    國    95    年    12    月    22    日
                                書記官 陳昱良
附錄本判決論罪科刑之法條：
毒品危害防制條例第10條第2 項
施用第二級毒品者，處3 年以下有期徒刑。
附表：
┌──┬───────────────────────┬──┐
│編號│扣案物品                                      │數量│
├──┼───────────────────────┼──┤
│ 1  │第二級毒品甲基安非他命（驗後淨重0.087 公克）  │1 包│
├──┼───────────────────────┼──┤
│ 2  │第二級毒品甲基安非他命（驗後淨重0.099 公克）  │1 包│
├──┼───────────────────────┼──┤
│ 3  │第二級毒品甲基安非他命（驗後淨重0.097 公克）  │1 包│
├──┼───────────────────────┼──┤
│ 4  │第二級毒品甲基安非他命（驗後淨重0.070 公克）  │1 包│
├──┼───────────────────────┼──┤
│ 5  │第二級毒品甲基安非他命（驗後淨重0.092 公克）  │1 包│
└──┴───────────────────────┴──┘


司法院資訊處製作；財團法人民間司法改革基金會備份。
